臺灣臺南地方法院民事判決
110年度家繼簡字第34號
原      告  雷作富  

被      告  雷林朝玉


            顏品方  
兼上列一人 
訴訟代理人  雷作貴  

上列當事人間請求分割遺產事件，經本院於民國111年2月24日言
詞辯論終結，判決如下：
    主    　文
兩造公同共有如附表一所示之遺產，依如附表一所示分割方法分
割。
訴訟費用由兩造依如附表二所示應繼分比例負擔。
    事實及理由
一、原告起訴主張：
（一）被繼承人雷德正於民國109年8月11日死亡，遺有如附表一
      所示之遺產，被繼承人雷德正與被告雷林朝玉育有雷詩梅
      （85年9月13日死亡）、原告、被告雷作貴3名子女，雷詩
      梅先於被繼承人雷德正死亡，雷詩梅之應繼分由其長女即
      被告顏品方代位繼承，兩造為被繼承人雷德正全體繼承人
      。
（二）因兩造無法對於被繼承人雷德正之遺產達成分割協議，原
      告迫不得已依法起訴，請求就被繼承人雷德正之遺產，依
      兩造之應繼分比例分配，准予分割。
（三）聲明：兩造共有如附表一所示遺產，由兩造按應繼分比例
      分配。　　　
二、被告之答辯：　　　
（一）被告雷林朝玉答辯以：對本件遺產如何分割沒有意見。
（二）被告雷作貴答辯以：
　 1、自106年5月15日起至被繼承人雷德正死亡，被繼承人雷德
      正之生活開支全由原告支取被繼承人雷德正退休帳戶支付
      ，被繼承人雷德正106年上半年退役俸，自106年5月15日
      起至106年下半年退役俸，與台銀優惠存款被原告溢領部
      分，應計入遺產。
　 2、被告雷林朝玉有代墊被繼承人雷德正107年之支出費用（
      看護之薪資、加班費、伙食補貼、健保費、就業安定基金
      、機票、年節紅包、營灌餐費），共計新臺幣（下同）47
      4,385元，應自遺產優先歸還等語。
三、得心證之理由：　　　
（一）按繼承人有數人時，在分割遺產前，各繼承人對於遺產全
      部為公同共有；繼承人得隨時請求分割遺產，但法律另有
      規定或契約另有訂定者，不在此限；又公同共有物之分割
      ，除法律另有規定外，準用關於共有物分割之規定，民法
      第1151條、第1164條、第830條第2項分別定有明文。次按
      繼承人欲終止其間之公同共有關係，惟有以分割遺產之方
      式為之，又將遺產之公同共有關係終止改為分別共有關係
      ，性質上屬分割遺產方法之一，最高法院82年度臺上字第
      748號裁判亦可資參照。
（二）查原告主張被繼承人雷德正於109年8月11日死亡，遺有如
      附表一所示之遺產，而兩造為其全體繼承人等情，有原告
      所提死亡證明書影本、戶籍謄本、繼承系統表、存款餘額
      證明影本、遺產稅免稅證明書影本，及臺灣集中保管結算
      所股份有限公司110年3月18日保結投字第1100004836號函
      檢送被繼承人雷德正之集保帳戶資料在卷可稽，堪可採信
      。
（三）被告雷作貴雖主張被告雷林朝玉有為被繼承人雷德正代墊
      看護費用等共474,385元云云，惟並未舉證以實其說，況
      被告雷林朝玉本人亦未為如此主張，且於本院辯論期日表
      示：該費用為原告支付等語（簡字卷第164頁），是被告
      雷作貴主張此部分費用應自遺產扣除並返還被告雷林朝玉
      云云，應不可採。被告雷作貴又主張原告有自被繼承人雷
      德正帳戶內「溢領」款項云云，惟此節為原告所否認，被
      告雷作貴且無法指出何筆款項為原告所提領，遑論其所主
      張原告「溢領」之事實，其此部分主張，亦不可採。
（四）又如附表一所示之遺產依法並無不能分割之情事，兩造亦
      未主張或抗辯訂有不分割之特約，復無法達成協議分割，
      則原告訴請裁判分割，應予准許。再原告主張前開遺產依
      兩造應繼分比例分配或分割為分別共有，於法亦無不合，
      且為適當之分割方法，爰判決如主文所示。
（五）末按因共有物分割、經界或其他性質上類似之事件涉訟，
      由敗訴當事人負擔訴訟費用顯失公平者，法院得酌量情形
      ，命勝訴之當事人負擔其一部，民事訴訟法第80條之1定
      有明文，本件分割公同共有遺產之訴，係固有必要共同訴
      訟，原、被告之間本可互換地位，本件原告起訴雖於法有
      據，但被告之應訴實因訴訟性質所不得不然，是以本件之
      訴訟費用應由兩造依應繼分比例分擔，較為公允，併此敘
      明。
四、訴訟費用負擔之依據：家事事件法第51條，民事訴訟法第80條之1。 　　　
中　　華　　民　　國　　111 　年　　3 　　月　  10    日
                  家事法庭法　官　許嘉容
以上正本係照原本作成。
如對本判決上訴，須於判決送達後20日內向本院提出上訴狀。如
委任律師提起上訴者，應一併繳納上訴審裁判費。
中　　華　　民　　國　　111 　年　　3 　　月　　10　　日
                          書記官　賴佳柔
附表一
編號 種類 標                的 （新臺幣/股數） 分割方法  1 存款 郵局：584,343元及所生孳息 由兩造依如附表二所示應繼分比例分配  2 存款 台新國際商業銀行：1,383元及所生孳息   3 存款 國泰世華商業銀行：311元及所生孳息   4 存款 國泰世華商業銀行：65,085元及所生孳息   5 存款 聯邦商業銀行：14,289元及所生孳息   6 存款 台灣銀行：287,424元及所生孳息   7 存款 台灣銀行（優存）：538,000元及所生孳息   8 存款 彰化商業銀行：612元及所生孳息   9 存款 元大商業銀行：12元及所生孳息   10 存款 台灣土地銀行：4元及所生孳息   11 投資 統一：431股   12 投資 台塑：1,322股   13 投資 三芳：304股   14 投資 亞聚：1,353股   15 投資 遠東新：282股   16 投資 華隆：8,000股   17 投資 佳和：15股   18 投資 東雲：17股   19 投資 華新：1,881股   20 投資 華榮：10股   21 投資 大亞：174股   22 投資 正隆：3,632股   23 投資 第一銅：47股   24 投資 太子：1,004股   25 投資 德寶：40股   26 投資 中信金：68股   27 投資 大聯大：925股   28 投資 大穎：254股   29 投資 上曜：338股   30 投資 鴻運電：347股   31 投資 裕隆：127股   32 投資 味全：39股  

　　　
附表二
 繼承人  應繼分比例  雷作富     1/4  雷林朝玉     1/4  雷作貴     1/4  顏品方     1/4